【裁判字號】    95,上訴,2344
【裁判日期】    950913
【裁判案由】    毒品危害防制條例
【裁判全文】
臺灣高等法院刑事判決                95年度上訴字第2344號
上  訴  人  臺灣基隆地方法院檢察署檢察官
上  訴  人
即  被  告  甲○○
上列上訴人因被告毒品危害防制條例案件，不服臺灣基隆地方法
院95年度訴字第178號，中華民國95年 5月5日第一審判決（起訴
案號：臺灣基隆地方法院檢察署95年度毒偵字第 354號；併辦案
號：95年度偵字第1076號），提起上訴，本院判決如下：
    主  文
原判決撤銷。
甲○○連續施用第一級毒品，累犯，處有期徒刑玖月，扣案之注
射針筒壹支沒收；又連續施用第二級毒品，累犯，處有期徒刑柒
月。應執行有期徒刑壹年貳月，扣案之注射針筒壹支沒收。
    事  實
一、甲○○前因違反麻醉藥品管理案件，經原審判處有期徒刑 4
    月，緩刑 3年確定；復因非法販賣及施用化學合成麻醉藥品
    、藥事法案件，前者經原審分別判處有期徒刑6年、4月，並
    定應執行有期徒刑6年2月，其中施用部分經原審判決確定，
    販賣部分則經被告上訴後，經最高法院上訴駁回確定，後者
    經本院判處有期徒刑 8月確定；上述案件緩刑之宣告因而遭
    撤銷，並與此2案接續執行，於民國84年7月22日因縮短刑期
    假釋出監；嗣其又於假釋期間因違反藥事法等及違反麻醉藥
    品管理條例案件，前者經原審判處應執行有期徒刑10月，並
    經本院駁回上訴確定，後者經原審判處有期徒刑 8月確定，
    其上述假釋因而遭撤銷，並與後經判決確定之上開 2案接續
    執行，於89年11月24日因縮短刑期假釋出監，嗣於92年 3月
    31日假釋期滿未經撤銷假釋，其未執行之刑以已執行論而執
    行完畢。
二、甲○○曾因施用第一級毒品及第二級毒品案件，經原審裁定
    送觀察、勒戒後，因有繼續施用毒品之傾向，再經原審裁定
    令入戒治處所施以強制戒治，經執行後，經評定其成效合格
    而無繼續強制戒治之必要，由臺灣基隆地方法院檢察署檢察
    官於94年 7月27日，以94年度戒毒偵字第24號為不起訴處分
    確定，並於94年7月28日執行完畢釋放。
三、詎甲○○猶不知戒除施用毒品惡習，復於前述強制戒治執行
    完畢釋放後5年內，基於施用第一級毒品海洛因之犯意：
（一）於94年12月12日某時，在其基隆市○○路472號5樓住處，
      以將第一級毒品海洛因摻水置入注射針筒內，再施打左手
      臂肌肉處之方式，施用第一級毒品海洛因一次；復另行起
      意，並基於施用第二級毒品甲基安非他命之犯意，於94年
      12月11日某時，在前述處所，以將第二級毒品甲基安非他
      命置入玻璃球吸食器內，並以打火機點火加熱吸取所產生
      煙霧之方式，施用第二級毒品甲基安非他命一次。嗣因甲
      ○○為施用毒品案件列管人口，為轄區警察局於94年12月
      13日22時許，依毒品危害防制條例第25條規定通知其至警
      局採集尿液，經送驗結果呈甲基安非他命、及鴉片類陽性
      反應而悉上情。
（二）於民國95年 3月20日12時許，在基隆市○○街往忘幽谷方
      向之山路水溝旁，以針筒注射左手手臂靜脈之方式，施用
      第一級毒品海洛因；復另行起意，基於施用第二級毒品安
      非他命之犯意，於95年 3月20日16時55分許為警採尿前回
      溯96小時內某時，在不詳地點，施用第二級毒品安非他命
      。嗣於同日15時15分許，搭計程車經過基隆市○○路及信
      二路路口為警盤查時，跳車逃避，為警追捕查獲，經其同
      意採驗尿液送驗，結果呈嗎啡、安非他命及甲基安非他命
      陽性反應而知悉上情，並帶同警員前往基隆市○○街附近
      起出其所有施用第一級毒品海洛因之注射針筒一支。
四、案經基隆市警察局第二分局報告臺灣基隆地方法院檢察署檢
    察官偵查起訴。
    理  由
一、關於事實三之（一）部分：
（一）被告於原審準備程序、及審理審理程序中坦承不諱。
（二）有應受尿液採驗人尿液檢體採集送驗紀錄表（見95年度偵
      字第354號卷第7頁、第33頁）。
（三）被告所採集尿液，經送驗結果呈甲基安非他命、及鴉片類
      陽性反應，有臺灣檢驗科技股份有限公司94年12月23日CH
      /2005/C0295號濫用藥物尿液檢驗報告（見同上偵查卷第8
      頁）。
（四）被告曾因施用第一級毒品及第二級毒品案件，經原審裁定
      送觀察、勒戒後，因有繼續施用毒品之傾向，再經原審裁
      定令入戒治處所施以強制戒治，經執行後，經評定其成效
      合格而無繼續強制戒治之必要，由臺灣基隆地方法院檢察
      署檢察官於94年 7月27日，以94年度戒毒偵字第24號為不
      起訴處分確定，並於94年 7月28日執行完畢釋放。有不起
      訴處分書、本院被告前案紀錄表、臺灣基隆地方法院檢察
      署刑案資料查註紀錄表。
二、關於事實三之（二）部分：
（一）被告甲○○於警訊時之自白（見95年度偵字第973號第7頁
      ）。
（二）有被告帶同警員前往基隆市○○街附近起出其施用第一級
      毒品海洛因之注射針筒一支扣案可稽。
（三）被告經採驗尿液送驗，結果呈嗎啡、安非他命及甲基安非
      他命陽性反應，有昭信科技顧問股份有限公司94年 4月19
      日濫用藥物尿液檢體檢驗報告在卷足憑（見前開偵查卷第
      6 頁）。
三、按海洛因及甲基安非他命分別係毒品危害防制條例第2條第2
    項第1款、第2款所定之第一級毒品、第二級毒品，被告予以
    施用，核其所為，係犯毒品危害防制條例第10條第1項、第2
    項之施用第一級毒品罪、及施用第二級毒品罪。其持有第一
    級毒品海洛因、及第二級毒品甲基安非他命，係供施用，其
    持有第一級毒品、第二級毒品之低度行為分別為施用第一級
    毒品、第二級毒品之高度行為所吸收，不另論罪。被告多次
    施用第一級毒品罪、及施用第二級毒品罪，犯行時間緊接，
    犯罪構成要件相同，顯係基於概括之犯意為之，皆為連續犯
    各以一罪論，並均加重其刑。被告行為後，刑法第56條連續
    犯之規定，業於94年1月7日修正公布刪除，並於95年7月1日
    施行，則被告之犯行，因行為後新法業已刪除連續犯之規定
    ，此刪除雖非犯罪構成要件之變更，但顯已影響行為人刑罰
    之法律效果，自屬法律有變更，依新法第2條第1項規定，比
    較新、舊法結果，仍應適用較有利於被告之行為時法律即舊
    法論以連續犯（最高法院95年第 8次刑事庭會議決議參照）
    。又被告曾有如前揭事實欄所載之犯罪科刑及執行完畢情形
    ，有臺灣高等法院被告全國前案紀錄表1份在卷可按，其於5
    年內再犯本件有期徒刑以上之罪，為累犯，應依刑法第47條
    之規定加重其刑。被告所犯上開二罪，犯意各別，罪名互異
    ，應予分論併罰。又修正後刑法第2條第1項規定：「行為後
    法律有變更者，適用行為時之法律。但行為後之法律有利於
    行為人者，適用最有利於行為人之法律」。被告行為後，刑
    法第51條業於民國94年1月7日修正公布，並於95年7月1日施
    行，修正前刑法第51條規定：「數罪併罰，分別宣告其罪之
    刑，依左列各款定其應執行者：」其中第 5款規定：「宣告
    多數有期徒刑者，於各刑中之最長期以上，各刑合併之刑期
    以下，定其刑期。但不得逾二十年。」修正後刑法第51條第
    5 款規定：「宣告多數有期徒刑者，於各刑中之最長期以上
    ，各刑合併之刑期以下，定其刑期。但不得逾三十年。」比
    較結果，修正後刑法並非較有利於行為人，依刑法第2條第1
    項前段之規定，仍應依修正前刑法，定其應執行之刑。
四、移送併辦部份，因與前已起起訴部分，有連續犯之裁判上一
    罪關係，為起訴效力所及，本院自應併予審判。
五、原審據以論罪科刑，固非無見。惟查前開檢察官移送併辦部
    份【即事實三之（二）部分】原審未及審理並論以連續犯，
    尚有未洽；且被告行為後，上開刑法修正、刪除部分，原審
    未及比較新舊法及適用，亦有未合。檢察官執併辦部分指摘
    原判決不當，亦有理由。至被告雖對於原審判決不服提起上
    訴，惟未提出上訴理由指摘原判決有何不當，應認被告上訴
    為無理由。但原判決既有前揭可議之處，仍屬無可維持，應
    由本院將原判決撤銷改判。爰審酌被告前有多次施用毒品之
    前科，猶不知戒除毒品惡習而續為施用毒品，且被查獲之後
    ，仍再施用，惡性非輕，並審酌所犯施用毒品之犯罪係戕害
    自身健康之行為，及其施用之次數、被告事後坦承犯行之態
    度等一切情狀，就其所犯上開二罪，分別量處如主文第二項
    所示之刑，並定其應執行刑。扣案之注射針筒一支，係被告
    所有供本案犯施用第一級毒品罪之用，業據被告供承在卷，
    應依刑法第三十八條第一項第二款之規定，於施用第一級毒
    品罪項下宣告沒收。
六、被告甲○○經合法傳喚，無正當之理由不到庭，爰不待其陳
    述，逕行判決。
據上論斷，應依刑事訴訟法第369條第1項前段、第364條、第299
條第1項前段、第371條，毒品危害防制條例第10條第1項、第2項
、第23條第2項，刑法第11條前段、第47條、第2條第 1項、修正
前刑法第56條、第51條第5款、刑法第38條第1項第2 款，判決如
主文。
本案經檢察官許仲瑩到庭執行職務。
中    華    民    國    95    年    9     月    13    日
                  刑事第六庭  審判長法  官  林  堭  儀
                                    法  官  蔡  聰  明
                                    法  官  王  炳  梁
以上正本證明與原本無異。
施用第一級毒品罪部分如不服本判決，應於收受送達後十日內向
本院提出上訴書狀，其未敘述上訴之理由者並得於提起上訴後十
日內向本院補提理由書（均須按他造當事人之人數附繕本）。
施用第二級毒品罪部分不得上訴。
                                    書記官  潘  大  鵬
中    華    民    國    95    年    9     月    14    日
附錄：本案論罪科刑法條全文
毒品危害防制條例第10條第1項、第2項
施用第一級毒品者，處6月以上5年以下有期徒刑。
施用第二級毒品者，處3年以下有期徒刑。


司法院資訊處製作；財團法人民間司法改革基金會備份。
